【裁判字號】    98,交上易,306
【裁判日期】    981216
【裁判案由】    過失傷害
【裁判全文】
臺灣高等法院刑事判決               98年度交上易字第306號
上  訴  人  臺灣板橋地方法院檢察署檢察官
被      告  甲○○
選任辯護人  劉佳強  律師
            葉智幄  律師
上列上訴人因被告過失傷害案件，不服臺灣板橋地方法院98年度
交上簡字第76號，中華民國98年9月17日第一審判決（起訴案號
：臺灣板橋地方法院檢察署97年度偵字第21900號、97年度調偵
字第1224號），提起上訴，本院判決如下：
    主  文
上訴駁回。
    理  由
一、聲請簡易判決處刑意旨略以：被告甲○○為佺業營造有限公
    司職員，有清潔道路之主要業務及駕駛貨車之附隨業務，亦
    屬從事駕駛業務之人，於民國97年1月2日上午9時48分許，
    駕駛車牌號碼3B-1430號自小貨車，行至臺北縣蘆洲市成蘆
    橋時，本應注意汽車臨時停車時，應依道路交通安全規則第
    111條第1項第1款規定：「橋樑、隧道、圓環、障礙物對面
    、鐵路平交道、人行道、行人穿越道、快車道等處，不得臨
    時停車」，而依當時客觀情形並無不能注意之情事，竟疏未
    注意，將上揭貨車臨時停放在成蘆橋往八里方向機車用道上
    ，下車撿取垃圾，嗣甲○○結束該處清潔工作，欲駕駛離去
    現場時，適有乙○○駕駛車牌號碼2GA-793號重機車行經該
    處，避煞不及，乙○○駕駛之機車車頭乃與甲○○駕駛之自
    小貨車車尾發生碰撞，致乙○○人車倒地，受有左手橈骨骨
    折、右手橈骨併尺骨骨折、左側髖骨開放性骨折、雙側股骨
    骨折、雙側脛骨骨折、頭部外傷合併腦挫傷等傷害。因認被
    告所為，係犯刑法第284條第2項前段業務過失傷害罪嫌云云
    。
二、按犯罪事實應依證據認定之，無證據不得認定犯罪事實，又
    不能證明被告犯罪者，應諭知無罪之判決，刑事訴訟法第15
    4條第2項、第301條第1項定有明文。次按認定犯罪事實所憑
    之證據，雖不以直接證據為限，間接證據亦包括在內；然無
    論直接或間接證據，其為訴訟上之證明，須於通常一般之人
    均不致於有所懷疑，而得確信其為真實之程度者，始得據為
    有罪之認定，倘其證明尚未達到此一程度，而有合理性懷疑
    之存在，無從為有罪之確信時，自應為被告無罪之判決，況
    刑事訴訟法第161條第1項規定檢察官就被告犯罪事實，應負
    舉證責任，並指出證明之方法，因此，檢察官對於起訴之犯
    罪事實，應負提出證據及說服之實質舉證責任，倘其所提出
    之證據，不足為被告有罪之積極證明，或其指出證明之方法
    ，無從說服法院以形成被告有罪之心證，基於無罪推定之原
    則，自亦應為被告無罪之諭知（最高法院76年度台上字第49
    86號、92年度台上字第128號判例意旨參照）。經核聲請簡
    易判決處刑意旨認為被告涉犯上開罪嫌，無非係以被告於偵
    查中之自白、告訴人乙○○之指訴、台北縣政府警察局蘆洲
    分局所製作之現場圖、現場草圖、道路交通事故調查報告表
    （一）、（二）、現場照片、交通事故談話紀錄表、肇事人
    自首情形記錄表、馬偕紀念醫院（淡水院區）乙種診斷證明
    書、手術室紀錄、臺灣省台北縣區車輛行車事故鑑定委員會
    北縣鑑字第970585號鑑定意見書等為主要論據。
三、訊據被告對於上揭時、地因從事道路清潔業務而將車輛臨時
    停放在臺北縣蘆洲市成蘆橋上而下車撿拾垃圾，於撿拾垃圾
    完畢正欲離去之際，適有告訴人乙○○駕駛車牌號碼2GA-79
    3號重機車行經該處，避煞不及，乙○○駕駛之機車車頭乃
    與甲○○駕駛之自小貨車車尾發生碰撞，致乙○○人車倒地
    受傷等事實，均不爭執，惟堅決否認有何業務過失傷害之犯
    行，辯稱：伊在那邊從事清潔工作所以臨時停車，亦都有作
    警示設備，在收好安全錐欲駕車離去之際，告訴人突然撞上
    來，伊並無任何疏失等語。經查：
(一)被告甲○○於上揭時、地因從事道路清潔業務而將車輛臨時
    停放在臺北縣蘆洲市成蘆橋上而下車撿拾垃圾，以及告訴人
    乙○○駕駛車牌號碼2GA-793號重型機車行經該處，避煞不
    及，乙○○駕駛之機車車頭乃與甲○○駕駛之自小貨車車尾
    發生碰撞，致乙○○人車倒地受傷等事實，業據告訴人指訴
    在卷，並有台北縣政府警察局蘆洲分局所製作之現場圖、現
    場草圖、道路交通事故調查報告表（一）、（二）、現場照
    片、交通事故談話紀錄表、肇事人自首情形記錄表、馬偕紀
    念醫院（淡水院區）乙種診斷證明書、手術室紀錄等在卷足
    資佐證，復為被告所不爭執，堪信為真實。又被告為佺業營
    造有限公司職員，且佺業營造有限公司與交通部公路總局第
    一區養護工程處訂有上開道路之養護工程契約一節，亦有工
    程契約影本1份附於原審卷可憑。
(二)按道路交通安全規則第111條第1項第1款固規定橋樑不得臨
    時停車。惟同規則第113條前段復明定消防車、警備車、救
    護車、工程救險車、外交部禮賓車、公用事業機構之工程車
    、垃圾車及傳遞郵件電報等車輛，於執行任務時，其臨時停
    車及停車地點得不受前二條之限制。是本件被告為佺業營造
    有限公司職員，而佺業營造有限公司復受政府機關委託從事
    上開道路養護工程，參酌刑法第10條第2項第2款規定，則被
    告駕車從事養護道路工程之業務，其臨時停車地點自不受道
    路交通安全規則第111條第1項第1款之限制。聲請意旨認被
    告違反上開橋樑不得臨時停車之規定，因而有過失傷害犯行
    ，尚有誤會。
(三)又依台灣省台北縣區車輛行車事故鑑定委員會鑑定意見書及
    臺灣省車輛行車事故覆議鑑定委員會函，雖認告訴人乙○○
    無照駕駛普通重型機車，未注意車前狀況為肇事主因；被告
    駕駛自用小貨車，警示設施未完善，為肇事次因等語（見97
    年度調偵字第1224號卷第8頁、第12頁）。然上開鑑定意見
    書就被告駕駛上開車輛在從事清潔道路工作時所作警示設施
    究竟有何未完善之處，並未說明，而起訴書亦未認定被告有
    何警示未完善之過失情形。雖公訴人於本院以告訴人提出之
    「公共工程施工交通維持及安全管制措施建議加強事項參考
    表」及交通部台灣區○道○○○路局修訂之「施工之交通管
    制守則」，認定被告僅配備3支警示錐、車斗後方兩側未插
    有任何警示旗幟，亦未配置交通引導人員或旗手擔任現場交
    通引導，有明顯過失云云，惟「公共工程施工交通維持及安
    全管制措施建議加強事項參考表」係由公共工程委員會工程
    管理處透過函文方式提供予各級政府查核公共工程之參考標
    準，非屬法規命令或行政規則，不具任何之法效性或對外拘
    束效力；而交通部台灣區○道○○○路局修訂之「施工之交
    通管制守則」，其適用範圍為該局管理養護範圍內道路之施
    工及養護等作業，有該守則在卷可稽（見本院卷第64頁），
    然被告所屬之佺業營造有限公司係受交通部公路總局第一區
    養護工程處之委託，足見本案事發地點並非交通部臺灣區○
    道○○○路管理養護之道路，自無該守則之適用，故上開參
    考表及守則之規定並無從據為認定被告警示設施有無完備之
    標準。且被告駕駛之車輛於事故發生前即已停放該處，業據
    被告供述在卷，依卷內照片所示，車輛上亦有分向標誌及開
    啟電源之警示燈，再審酌肇事車輛體積非小，肇事時間為上
    午9時48分，當時日間有自然光線，天氣晴，有道路交通事
    故調查報告表（一）可憑，足見被告車輛所設置之警示設施
    於客觀上應已足使一般行經該道路之用路人得於相當距離前
    知悉該處有施工車輛，而得即時為閃避或繞道之行為，實難
    僅因告訴人未注意車前狀況而撞上被告車輛，逕認被告有何
    警示設施未完善之過失情形可言。至公訴人請求函詢臺灣省
    台北縣區車輛行車事故鑑定委員會及臺灣省車輛行車事故覆
    議鑑定委員會說明被告有何警示設施未完善之處云云，因本
    案事實已臻明確，本院核無調查必要，併此敘明。
四、綜上所述，基於禁止推定罪狀之法則，確保國家刑罰權之正
    確行使之目的下，公訴意旨所依憑之證據，猶難遽論被告甲
    ○○有何業務過失傷害犯行。此外，復查無其他積極證據足
    以證明被告確有公訴人所指上開犯行，既不能證明被告犯罪
    ，從而原審依上開前揭法條及判例意旨所示，判決被告無罪
    ，經核並無違誤。公訴人上訴意旨猶執陳詞，仍認被告甲○
    ○應成立業務過失傷害犯行，為無理由，應予駁回。
據上論斷，應依刑事訴訟法第368條，判決如主文。
本案經檢察官侯寬仁到庭執行職務。
中    華    民    國    98    年    12    月    16    日
                  刑事第十五庭審判長法  官  吳昭瑩
                                    法  官  賴邦元
                                    法  官  蘇隆惠
以上正本證明與原本無異。
不得上訴。
                                    書記官  楊妙恩
中    華    民    國    98    年    12    月    16    日


司法院資訊處製作；財團法人民間司法改革基金會備份。
